【裁判字號】    90,訴,285
【裁判日期】    900724
【裁判案由】    違反懲治盜匪條例等
【裁判全文】
臺灣桃園地方法院刑事判決                            九十年度訴字第二八五號
    公  訴  人  台灣桃園地方法院檢察署檢察官
    被      告  乙○○
                丙○○
    右二人共同
    指定辯護人  本院公設辯護人  丁○○
右列被告因違反懲治盜匪條例等案件，經檢察官提起公訴（八十九年度偵字第一五五
七三號），本院判決如左：
    主  文
乙○○、丙○○共同意圖為自己不法之所有，以強暴、脅迫致使不能抗拒而使其交付
，累犯，均處有期徒刑捌年。
盜匪所得財物金項鍊壹條（重一兩五錢六分一厘）發還被害人。
    事  實
一、乙○○前因違反麻醉藥品管理條例案件，經本院於民國八十二年五月八日定其應
    執行刑為有期徒刑六年，經送監執行，於八十四年五月十九日假釋付保護管束，
    八十六年九月二十一日期滿，假釋未經撤銷，有期徒刑視為執行完畢，又因販賣
    第二級毒品案件，經台灣高等法院於八十九年五月三十一日判處有期徒刑七年二
    月，同年九月二十一日確定，乙○○旋即棄保逃亡；丙○○前因搶奪罪，經台灣
    新竹地方法院判處有期徒刑一年六月，於八十二年十二月二十三日確定，復因違
    反麻醉藥品管理條例案件，經同院判處有期徒刑二月，於八十四年二月六日確定
    ，又因偽造文書罪，經台灣板橋地方法院判處有期徒刑二月，於八十四年五月十
    一日確定，三罪接續執行，於八十四年十月二十四日假釋付保護管束，於八十五
    年五月六日期滿，假釋未經撤銷，視為有期徒刑執行完畢，又於前開假釋期間內
    另犯殺人未遂罪，經台灣板橋地方法院判處有期徒刑五年六月，於八十五年十月
    十一日確定，又犯竊盜罪，經台灣板橋地方法院判處有期徒刑十月，二罪接續執
    行，於八十九年三月十四日假釋付保護管束。乙○○於通緝期間、丙○○於假釋
    期間，均不知悔改，基於意圖為自己不法所有之犯意聯絡，於八十九年十月四日
    下午二時許，乙○○駕車載同丙○○，前往桃園縣大園鄉○○村○○路○○街一
    四九號甲○○租住處等候，伺機尾隨甲○○進入房內，由丙○○勒住甲○○脖子
    ，乙○○出手毆打其腹部（傷害部分未具告訴），並嚇稱車內有槍等語，致甲○○不能抗拒，強行取走甲○○所有之行動電話一支（NOKIA六一五○型式），命
    甲○○自行取下金項鍊一條（重一兩五錢六分一厘）交付，二人猶有未干，強押
    甲○○上房內二樓，令其自行搬取國際牌床頭音響一組下樓至渠等所駕之汽車後
    座，始任甲○○離去，得手後，乙○○朋分取得金項鍊，丙○○取得行動電話及
    床頭音響。嗣甲○○由友人處探知丙○○藏身處而報警，警方於八十九年十月八
    日凌晨二時許，前往桃園縣龍潭鄉○○路五○二號「上來汽車旅館」三○一室，
    當場查獲丙○○，起出贓物行動電話一支，經丙○○帶同前往其台北縣三峽鎮○○街一八○號租處，復起出贓物國際牌音響一組，所起出之贓物行動電話、國際
    牌音響等物均發還甲○○。乙○○則因另案通緝，於九十年一月五日始逮捕歸案
    。
二、案經桃園縣警察局平鎮分局報請台灣桃園地方法院檢察署檢察官偵查起訴。
    理  由
一、訊之被告乙○○、丙○○均否認右揭犯行，被告乙○○辯稱：當天伊係駕車陪同
    被告丙○○幫朋友搬家，抵達目的地後，僅被告丙○○下車入內，伊在車內等候
    ，對於被害人甲○○屋內發生何事，根本不知情，嗣被害人甲○○即自行將音響
    搬上車，無所謂強暴脅迫之情事云云，被告丙○○先則於警訊中自白右揭夥同被
    告乙○○施強暴脅迫強取被害人財物，得手後二人予以朋分之事實，惟於偵審中
    雖不曾否認尾隨被害人入屋，取其財物之行為，然對於下手行搶之原因及下手人
    數多所辯解，或辯稱被告乙○○因被害人積欠其債務，乃邀伊隨同討債，伊不過
    在旁幫忙摟住被害人肩膀，被告乙○○則出手毆打被害人云云，或辯稱另有一綽
    號「阿忠」者，偕同伊與被告乙○○前往被害人住處，當天被告乙○○並未下車
    ，僅伊與綽號「阿忠」者入內向被害人催討債務，雖二人確有出手打人，但並無
    不法所有之意圖，被害人自知理虧，願將音響抵押，被告乙○○對伊與「阿忠」
    二人出手毆打被害人一事，毫不知情云云，復又改稱當日並無「阿忠」其人，因
    被害人積欠伊購買安非他命之費用，伊遂向被告乙○○佯稱要搬家，要求其開車
    隨同前往幫忙載東西，抵達被害人居處時，僅伊一人下車，被告乙○○則在車內
    等候，伊隨被害人入內後，即出手毆打被害人，被害人要求將音響作為抵押，自
    動將音響搬上車，並向被告乙○○微笑，被告乙○○始終誤認被害人乃出於自願
    。至於被害人指稱伊另外強取金項鍊、行動電話等物並不實在，伊從未取得金項
    鍊，而行動電話則係被害人於本案之前主動交付予綽號「阿祥」者，「阿祥」再
    轉交給伊云云。然查，右揭被告二人之犯罪事實，業據被害人指述歷歷，與被告
    丙○○警訊自白，若合符節；而被害人損失之財物床頭音響、行動電話，確於被
    告丙○○所租住之旅社、房屋內起出，則有違反社會秩序維護法案件現場紀錄、
    搜索扣押證明筆錄、起贓現場照片十張及被害人出具之贓物領據一紙在卷為憑，
    此外，並有與被害人所述情節相符之傷勢照片二張在卷可稽。況查，被告乙○○
    對於所辯何以駕車陪同被告丙○○搬家，竟未下車幫忙，對於屋內發生毆鬥事件
    復毫不知情，任由被害人搬取財物上車等節，始終無法自圓其說，原難認與真實
    相符；而衡諸被告二人與被害人之體型，被告丙○○與被害人相當，被告乙○○
    則較壯碩，苟僅被告丙○○一人，未必能制服被害人，而被告丙○○既擬下車恃
    強取物，豈有不邀同被告乙○○助拳之理？另參酌被告丙○○於偵審中時稱伊聽
    命於被告乙○○出手毆打被害人強取財物，時稱被告乙○○毫不知情云云，大相
    逕庭，衡其前後矛盾之情節，凡不利於被告乙○○者，殆於被告乙○○不在場時
    所供述，而有利於被告乙○○者，則無不於被告乙○○在場時所為之，足徵被告
    丙○○所稱被告乙○○從未參與犯案等情，無非細懾於被告乙○○之勢，或念及
    朋友情誼所為之迴護之詞，實無足採。至於被告丙○○於審理中空言翻異前詞，
    否認強取被害人之金項鍊，又稱行動電話係綽號「阿祥」者交付云云，然既無法
    說明何以供詞前後齟齬，復未能提供綽號「阿祥」者之真實年籍姓名以憑本院傳
    證，翻異之詞無非臨訟飾卸，亦非可採。凡此均足見被害人指證被告二人施強暴
    脅迫，強取或強命交付財物等情為實在，事證明確，犯行可堪認定。
二、核被告二人意圖為自己不法之所有，以強暴、脅迫致使被害人不能抗拒而取其財
    物，且使其交付財物之行為，係犯懲治盜匪條例第五條第一項第一款之罪。其等
    二人就上開犯行，有犯意聯絡、行為分擔，均為共同正犯。又被告乙○○前因違
    反麻醉藥品管理條例案件，經本院於八十二年五月八日定其應執行刑為有期徒刑
    六年，經送監執行，於八十四年五月十九日假釋付保護管束，八十六年九月二十
    一日期滿，假釋未經撤銷，有期徒刑視為執行完畢；被告丙○○則因搶奪罪，經
    台灣新竹地方法院判處有期徒刑一年六月，於八十二年十二月二十三日確定，復
    因違反麻醉藥品管理條例案件，經同院判處有期徒刑二月，於八十四年二月六日
    確定，又因偽造文書罪，經台灣板橋地方法院判處有期徒刑二月，於八十四年五
    月十一日確定，三罪接續執行，於八十四年十月二十四日假釋付保護管束，於八
    十五年五月六日期滿，假釋未經撤銷，視為有期徒刑執行完畢，此有台灣高等法
    院被告全國前案紀錄表二紙在卷可稽，五年內在犯本件有期徒刑以上之罪，均為
    累犯，依法加重其刑。爰審酌被告二人除有前開犯罪紀錄外，被告乙○○又因販
    賣第二級毒品案件，經台灣高等法院於八十九年五月三十一日判處有期徒刑七年
    二月，同年九月二十一日確定，旋即棄保逃亡；被告丙○○又犯殺人未遂罪，經
    台灣板橋地方法院判處有期徒刑五年六月，於八十五年十月十一日確定，又犯竊
    盜罪，經台灣板橋地方法院判處有期徒刑十月，二罪接續執行，於八十九年三月
    十四日假釋付保護管束，復有卷附上開紀錄表為憑，被告乙○○於通緝期間、被
    告丙○○於假釋期間，不僅未能改過遷善，又犯本件暴力型財產犯罪，惡性重大
    ，犯後復毫無悔意等一切情狀，分別量處如主文所示之主刑。
三、被告二人盜匪所得之財物金項鍊壹條（重一兩五錢六分一厘）、國際牌床頭音響
    壹組、行動電話壹支（NOKIA六一五○型式），其中金項鍊未據警方起出發還被
    害人，應依懲治盜匪條例第七條規定，為發還被害人之諭知；另床頭音響、行動
    電話等物則業已發還被害人，有贓物領據可按，則毋庸重為發還被害人之宣告，
    附此敘明。
四、公訴意旨於起訴書證據並所犯法條欄內另指被告二人涉有刑法第三百四十九條第
    一項之贓物罪嫌，惟公訴人於犯罪事實欄內並未載明被告二人犯上開罪嫌之時間
    、地點或行為，所指述之犯行無從特定，起訴之程序違背規定，依刑事訴訟法第
    三百零三條第依款之規定原應為不受理之判決，惟公訴人既認被告二人所涉上開
    犯嫌與本院論科盜匪罪名之犯行有牽連犯裁判上一罪關係，爰不另為不受理之諭
    知。
五、據上論斷，應依刑事訴訟法第二百九十九條第一項前段，懲治盜匪條例第五條第
    一項第一款、第七條第一項、第八條，刑法第十一條、第二十八條、第四十七條
    ，判決如主文。
本案經檢察官胡樹德到庭執行職務
中      華      民      國      九十      年      七      月  二十四    日
                                      臺灣桃園地方法院刑事第五庭
                                          法  官
如不服本判決，應於判決送達後十日內，向本院提出上訴狀。


司法院資訊處製作；財團法人民間司法改革基金會備份。
